臺灣士林地方法院刑事判決
111年度審金訴字第269號
公  訴  人  臺灣士林地方檢察署檢察官
被      告  張佳弘


上列被告因詐欺等案件，經檢察官提起公訴（111年度偵字第491
7號），被告於本院準備程序時就被訴事實為有罪陳述，經本院
合議庭裁定由受命法官獨任改行簡式審判程序審理，並判決如下
：
    主  文
張佳弘犯三人以上共同詐欺取財罪，處有期徒刑壹年壹月，併科
罰金新臺幣伍仟元，罰金如易服勞役，以新臺幣壹仟元折算壹日
。
未扣案之犯罪所得新臺幣陸仟元沒收，於全部或一部不能沒收或
不宜執行沒收時，追徵其價額。
    事實及理由
一、本案被告張佳弘所犯者為刑事訴訟法第273條之1第1項所定
    死刑、無期徒刑、最輕本刑為3年以上有期徒刑以外之罪，
    且非高等法院管轄之第一審案件，而被告就被訴事實為有罪
    之陳述，經告知簡式審判程序之旨，並聽取被告及檢察官之
    意見後，本院合議庭裁定由受命法官獨任改行簡式審判程序
    ，是本案之證據調查，依刑事訴訟法第273條之2規定，不受
    同法第159條第1項、第161條之2、第161條之3、第163條之1
    及第164條至第170條等規定之限制，合先敘明。
二、本件犯罪事實及證據，除均引用檢察官起訴書之記載（如附
    件）外，另補充及更正如下：
  ㈠事實部分：起訴書犯罪事實欄倒數第4行至倒數第2行所載「
    其中於同年3月22日，係匯款至張佳弘上開中國信託帳戶；
    張佳弘再依某姓名年籍不詳之人指示，於同日臨櫃提領20萬
    元後」應補充及更正為「其中１萬元係於同年3月22日11時54
    分許，匯入張佳弘之上開中國信託帳戶，再由張佳弘依某姓
    名年籍不詳之人指示，於同日14時39分許臨櫃提領20萬元後
    」。
　㈡證據部分：補充被告張佳弘於本院民國111年4月20日準備程
    序及審理時所為之自白、告訴人林育駿提出之新光銀行國內
    匯款申請書、LINE對話紀錄截圖。
三、論罪科刑
  ㈠核被告張佳弘所為，係犯刑法第339條之4第1項第2款之三人
    以上共同詐欺取財罪、洗錢防制法第14條第1項之一般洗錢
    罪。
  ㈡被告與「葉佳俊」、「張博凱」及其他本案詐欺集團成員就
    上揭犯行，均有犯意聯絡及行為分擔，均應論以共同正犯。
  ㈢被告以一行為同時觸犯三人以上共同詐欺取財罪及洗錢罪，
    為想像競合犯，應依刑法第55條規定，從較重之三人以上共
    同詐欺取財罪處斷。
  ㈣按洗錢防制法第16條第2項規定：「犯前2條之罪，在偵查或
    審判中自白者，減輕其刑」；另按想像競合犯之處斷刑，本
    質上係「刑之合併」，其所謂從一重處斷，乃將想像競合犯
    組成之評價上數罪，合併為科刑一罪，其所對應之刑罰，亦
    合併其評價上數罪之數法定刑，而為一個處斷刑。易言之，
    想像競合犯侵害數法益者皆成立犯罪，論罪時必須輕、重罪
    併舉論述，同時宣告所犯各罪名，包括各罪有無加重、減免
    其刑之情形，亦應說明論列，量刑時併衡酌輕罪部分量刑事
    由，評價始為充足，然後依刑法第55條前段規定「從一重處
    斷」，非謂對於其餘各罪可置而不論。因此，法院決定處斷
    刑時，雖以其中最重罪名之法定刑，做為裁量之準據，惟於
    裁量其輕重時，仍應將輕罪合併評價在內（最高法院108年
    度台上字第4405、4408號判決意旨）。查被告於偵訊、本院
    準備程序及審理時均自白前開一般洗錢犯行，依上開規定原
    應減輕其刑，惟被告所犯一般洗錢罪係屬想像競合犯其中之
    輕罪，揆諸前開說明，就被告想像競合輕罪得減刑部分，爰
    依刑法第57條規定，於量刑時一併衡酌，附此說明。
  ㈤爰審酌被告不思以合法途徑賺取錢財，竟提供其所有之中國
    信託銀行帳戶資料予「葉佳俊」及其所屬詐欺集團使用，又
    依指示提領款項並轉交予詐欺集團成員，造成告訴人林育駿
    之財產損失，顯然漠視他人財產權，更製造金流之斷點，影
    響財產交易秩序，徒增檢警機關追查集團上游成員真實身分
    之難度，犯罪所生危害非輕，所為實屬不該。惟念被告犯後
    坦承犯行，態度尚可，並考量其素行、犯罪動機、手段、於
    本案詐欺集團之分工及參與情節、所得利益、迄未賠償告訴
    人之損失、洗錢部分符合洗錢防制法第16條第2項減刑要件
    等情，兼衡被告自陳高職畢業之教育智識程度、已婚並育有
    2子、目前從事人力派遣工作之家庭生活經濟狀況等一切情
    狀，量處如主文所示之刑，並諭知罰金易服勞役之折算標準
    。
四、沒收
  ㈠按犯罪所得，屬於犯罪行為人者，沒收之；於全部或一部不
    能沒收或不宜執行沒收時，追徵其價額；犯罪所得已實際合
    法發還被害人者，不予宣告沒收或追徵，刑法第38條之1第1
    項前段、第3項、第5項分別定有明文。次按「任何人都不得
    保有犯罪所得」為普世基本法律原則，犯罪所得之沒收、追
    繳或追徵，在於剝奪犯罪行為人之實際犯罪所得（原物或其
    替代價值利益），使其不能坐享犯罪之成果，以杜絕犯罪誘
    因，可謂對抗、防止經濟、貪瀆犯罪之重要刑事措施，性質
    上屬類似不當得利之衡平措施，著重所受利得之剝奪。然苟
    無犯罪所得，自不生利得剝奪之問題，固不待言，至二人以
    上共同犯罪，關於犯罪所得之沒收、追繳或追徵，應就各人
    所分得者為之。又所謂各人「所分得」，係指各人「對犯罪
    所得有事實上之處分權限」，法院應視具體個案之實際情形
    而為認定；倘若共同正犯各成員內部間，對於不法利得分配
    明確時，固應依各人實際分配所得沒收。至於共同正犯各成
    員有無犯罪所得、所得數額，係關於沒收、追繳或追徵標的
    犯罪所得範圍之認定，固非屬犯罪事實有無之認定，並不適
    用「嚴格證明法則」，無須證明至毫無合理懷疑之確信程度
    ，應由事實審法院綜合卷證資料，依自由證明程序釋明其合
    理之依據以認定之（最高法院104年8月11日104年度第13次
    刑事庭會議決議、最高法院104年度台上字第3937號判決意
    旨參照）。被告張佳弘因提供本案中國信託銀行帳戶資料而
    獲得新臺幣6千元之報酬，業據其供承明確（見本院卷第26
    頁），此為被告於本案之犯罪所得，既未扣案，亦未實際發
    還告訴人，且查無過苛調節之情形，應依刑法第38條之1第1
    項前段、第3項之規定宣告沒收，並於全部或一部不能沒收
    或不宜執行沒收時，追徵其價額。
  ㈡再按犯洗錢防制法第14條之罪，其所移轉、變更、掩飾、隱
    匿、收受、取得、持有、使用之財物或財產上利益，沒收之
    ，洗錢防制法第18條第1項前段定有明文。關於犯罪行為人
    犯洗錢防制法第14條之罪，其所掩飾、隱匿之財物本身僅為
    洗錢之標的，難認係供洗錢所用之物，故洗錢行為之標的除
    非屬於前置犯罪之不法所得，而得於前置犯罪中予以沒收者
    外，既非本案洗錢犯罪之工具及產物，亦非洗錢犯罪所得，
    尤非違禁物，尚無從依刑法沒收規定予以宣告沒收，自應依
    上開第18條第1項前段規定予以宣告沒收。且此規定係採義
    務沒收主義，祇要合於前述規定，法院即應為相關沒收之諭
    知，然該洗錢行為之標的是否限於行為人者始得宣告沒收，
    法無明文，是從有利於被告之認定，倘法條並未規定「不問
    屬於犯罪行為人與否均沒收」時，自仍以屬於被告所有者為
    限，始應予沒收。查被告上繳至本案詐欺集團之款項，為洗
    錢之標的，既非被告所有，被告亦無事實上之處分權限，依
    據上開說明，自無從依洗錢防制法第18條第1項前段規定宣
    告沒收或追徵，併此敘明。
據上論斷，應依刑事訴訟法第273條之1第1項、第299條第1項前
段、第310條之2、第454條第2項，洗錢防制法第14條第1項，刑
法第11條前段、第28條、第339條之4第1項第2款、第55條、第42
條第3項前段、第38條之1第1項前段、第3項，刑法施行法第1條
之1第1項，判決如主文。
本案經檢察官江耀民提起公訴，檢察官周禹境到庭執行職務。
中　　華　　民　　國　　111 　年　　5 　　月　　10　　日
                  刑事第九庭法  官  蘇怡文
以上正本證明與原本無異。 
如不服本判決應於收受送達後20日內向本院提出上訴書狀，並應
敘述具體理由。其未敘述上訴理由者，應於上訴期間屆滿後20日
內向本院補提理由書（均須按他造當事人之人數附繕本）「切勿
逕送上級法院」。因疫情而遲誤不變期間，得向法院聲請回復原
狀。
                             書記官  林孟君  
中　　華　　民　　國　　111 　年　　5 　　月　　10　　日
附錄本案論罪科刑法條全文：
洗錢防制法第2條
本法所稱洗錢，指下列行為：
一、意圖掩飾或隱匿特定犯罪所得來源，或使他人逃避刑事追訴
    ，而移轉或變更特定犯罪所得。
二、掩飾或隱匿特定犯罪所得之本質、來源、去向、所在、所有
    權、處分權或其他權益者。
三、收受、持有或使用他人之特定犯罪所得。

洗錢防制法第14條
有第2條各款所列洗錢行為者，處7年以下有期徒刑，併科新臺幣
5百萬元以下罰金。
前項之未遂犯罰之。
前二項情形，不得科以超過其特定犯罪所定最重本刑之刑。

中華民國刑法第339條之4
犯第339條詐欺罪而有下列情形之一者，處1年以上7年以下有期
徒刑，得併科1百萬元以下罰金：
一、冒用政府機關或公務員名義犯之。
二、三人以上共同犯之。
三、以廣播電視、電子通訊、網際網路或其他媒體等傳播工具，
    對公眾散布而犯之。
前項之未遂犯罰之。

附件：
臺灣士林地方檢察署檢察官起訴書
                                     111年度偵字第4917號
　　被　　　告　張佳弘　女　46歲（民國00年00月0日生）
　　　　　　　　　　　　住○○市○○區○○路00巷00號2樓
　　　　　　　　　　　　國民身分證統一編號：Z000000000號
上列被告因詐欺等案件，業經偵查終結，認應提起公訴，茲將犯
罪事實及證據並所犯法條分敘如下：
        犯罪事實
一、張佳弘明知金融機構帳戶資料係供個人使用之重要理財及交
    易工具，關係個人財產及信用之表徵，並知悉提供自己之金
    融帳戶予陌生人士使用，常與詐欺等財產犯罪密切相關，可
    作為犯罪集團遂行詐欺取財犯罪之帳戶，藉此躲避警方追查
    ，並掩飾、隱匿犯罪所得之來源、去向，竟與姓名、年籍不
    詳自稱「葉佳俊」、「張博凱」之人，基於詐欺取財及洗錢
    之犯意聯絡，由張佳弘於民國110年3月間某日，以1個帳戶
    每月新臺幣（下同）6千元對價，將其申設之中國信託銀行
    帳號000000000000號帳戶、玉山銀行帳號0000000000000號
    帳戶金融卡、華南銀行帳號000000000000號帳戶、上海銀行
    帳號00000000000000號、台灣中小企業銀行帳號0000000000
    0號帳戶資料及網路銀行帳號密碼，交予「葉佳俊」及其所
    屬詐欺集團成員使用。而該詐欺集團某成員，先於109年3、
    4月間，透過網路佯與林育駿交往，並自110年2月間某日起
    ，陸續藉詞向林育駿借款，林育駿因而陷於錯誤，共計匯款
    5次至該姓名年籍不詳之人指定之帳戶（總計7萬元），其中
    於同年3月22日，係匯款至張佳弘上開中國信託帳戶；張佳
    弘再依某姓名年籍不詳之人指示，於同日臨櫃提領20萬元後
    ，再將該筆款項轉交予年籍不詳之人，而掩飾該等犯罪所得
    之去向。
二、案經林育駿告訴暨臺北市政府警察局大安分局報告偵辦。
　　　　證據並所犯法條
一、證據清單及待證事實
編號 證據名稱 待證事實 1 被告張佳弘另案警詢及偵查中之供述 被告坦承本案犯行。 2 告訴人林育駿於警詢之證言 告訴人遭詐騙之經過情形。 3 被告上開中國信託帳戶交易明細 告訴人遭詐騙而匯款1萬元至被告中國信託帳戶，被告隨即臨櫃提領20萬元之事實。 4 臺灣士林地方法院110年度審金訴字第431號、第635號判決 被告因參與本案詐欺集團對其他被害人之詐欺取財犯行，業經法院為有罪判決。 
二、核被告所為，係犯刑法第339條之4第1項第2款之三人以上共
    同犯詐欺取財及洗錢防制法第14條第1項之洗錢等罪嫌。被
    告以一行為，同時犯上開二罪，為想像競合犯，請依同法第
    55條前段規定，從一重論處。
三、依刑事訴訟法第251條第1項提起公訴。
　　此　致
臺灣士林地方法院
中　　華　　民　　國　 111　　年　　2 　　月　　22　　日
　　　　　　　　　　　　　　　檢　察　官  江  耀  民
本件正本證明與原本無異　
中　　華　　民　　國　 111　　年　　3 　　月　　2 　　日
　　　　　　　　　　          書　記　官  林  旻  逸　　
附錄本案所犯法條全文
中華民國刑法第339條
（普通詐欺罪）
意圖為自己或第三人不法之所有，以詐術使人將本人或第三人之
物交付者，處 5 年以下有期徒刑、拘役或科或併科 50 萬元以
下罰金。
以前項方法得財產上不法之利益或使第三人得之者，亦同。
前二項之未遂犯罰之。
洗錢防制法第14條
有第二條各款所列洗錢行為者，處 7 年以下有期徒刑，併科新
臺幣 5 百萬元以下罰金。
前項之未遂犯罰之。
前二項情形，不得科以超過其特定犯罪所定最重本刑之刑。